臺灣花蓮地方法院刑事判決
                                      109年度易字第294號
公  訴  人  臺灣花蓮地方檢察署檢察官
被      告  莊子懿



上列被告因恐嚇案件，經檢察官提起公訴（109年度偵續字第28
號），本院判決如下：
    主    文
莊子懿犯恐嚇危害安全罪，處有期徒刑伍月，如易科罰金，以新
臺幣壹仟元折算壹日。又犯恐嚇危害安全罪，處有期徒刑肆月，
如易科罰金，以新臺幣壹仟元折算壹日。又犯恐嚇危害安全罪，
處有期徒刑肆月，如易科罰金，以新臺幣壹仟元折算壹日。應執
行有期徒刑拾壹月，如易科罰金，以新臺幣壹仟元折算壹日。
    犯罪事實
一、莊子懿分別基於恐嚇之犯意，在不詳地點使用電子裝置經由
    網際網路之連線，分別為下列犯行：
  ㈠於民國108年8月22日15時7分許，莊子懿以行動通訊軟體
    Line傳送「你11＿4日生日我會送你很特別的禮物，雖然當不
    成情人，但願你收下，以後你用的到當作我送你的紀念」、
    「我的心意真的用的到」、「我曾送過前女友，他到現在還
    忘不了」、「一定要收」、「我請人定做」、「可以提早送
    嗎？」、「當不成情人，至少要讓你知道我愛過你」、「收
    到了你永遠會記得我對你的心」、「你應該合用」、「放房
    間擺設也不錯看」等文字予馬愛雯，並接續於108年9月9日
    以另一行動通訊軟體Line帳號與馬愛雯談話，並更改帳號之
    大頭貼照片為貼有馬愛雯照片之骨灰罈，該骨灰罈上刻有「
    故妣馬愛雯..」、「陽世子孫奉..」、「生73年國曆11月..
    歿吉年國曆吉月..」等文字，並於行動通訊軟體Line之帳號
    狀態欄登載「在過一陣子訂十罐送各他旅行社讓你好」等文
    字，以加害馬愛雯生命之事，恐嚇危害馬愛雯之生命，致馬
    愛雯於接收前開訊息後心生畏懼，致生危害於生命之安全。
  ㈡108年8月27日，莊子懿以行動通訊軟體Line傳送馬愛雯與親
    友唱歌合照之相片予馬愛雯後，傳送「你怎麼可以跟自己小
    叔發生關係」等文字予馬愛雯，再於同年9月10日以臉書之
    行動通訊軟體Messenger傳送「我是看到這些照片我想不透
    」、「照片給我台北當導遊的大姊」、「他自己覺得就算沒
    有什麼，連避嫌都沒有」、「我問我同事，他說在這種情形
    下誰都會誤會」等文字予馬愛雯，以加害馬愛雯名譽之事，
    恐嚇危害馬愛雯之名譽，致馬愛雯於接收前開訊息後心生畏
    懼，致生危害於名譽之安全。
　㈢於108年9月22日16時44分許，莊子懿以行動通訊軟體Line傳
    送「你封鎖完我才能有新的人生」、「封鎖完我如果還有人
    暗算你，我才能撇清你懂嗎？」等字予馬愛雯，以加害馬愛
    雯生命、身體之事，恐嚇危害馬愛雯之生命、身體，致馬愛
    雯於接收前開訊息後心生畏懼，致生危害於生命、身體之安
    全。
二、案經馬愛雯訴由臺灣臺北地方檢察署檢察官呈請臺灣高等檢
    察署檢察長令轉臺灣花蓮地方檢察署檢察官偵查起訴。
    理    由
壹、程序方面：
一、按被告以外之人於審判外之言詞或書面陳述，除法律有規定
    者外，不得作為證據；又被告以外之人於審判外之陳述，雖
    不符合同法第159條之1至第159條之4之規定，但經當事人於
    審判程序同意作為證據，法院審酌該言詞陳述或書面陳述作
    成時之情況，認為適當者，亦得為證據；當事人、代理人或
    辯護人於法院調查證據時，知有第159條第1項不得為證據之
    情形，而未於言詞辯論終結前聲明異議者，視為有前項之同
    意，刑事訴訟法第159條第1項及第159條之5分別定有明文。
    本案被告莊子懿於言詞辯論終結前，就卷內被告以外之人於
    審判外之陳述，於本院準備程序時未表示意見（見本院卷一
    第41頁），經本院審酌該等證據之作成情況，並無違法取證
    或其他瑕疵，認均適為本案認定犯罪事實之依據，依刑事訴
    訟法第159條之5的規定，均有證據能力。
二、告訴人馬愛雯提出通訊軟體LINE及Messenger對話記錄之證
    據能力認定：
    按照相機拍攝之照片、臉書及LINE訊息列印資料，均係透過
    機械設備而形成之書面，均屬科技、機械性記錄之性質，非
    屬供述證據，並無傳聞法則之適用，其有無證據能力，自應
    與一般物證相同，端視其取得證據之合法性（是否違法取得
    或經過偽造、變造等）及已否依法踐行證據之調查程序，以
    資認定（最高法院97年度台上字第3854號、106年度台上字
    第87號判決意旨參照）。再按儲存電腦系統內之記憶，須經
    由一定程序，以文字、圖片、影像或符號予以重現。惟因儲
    存過程，具有潛在性偽造、變造或修改之危險，是將電腦儲
    存資料列印後提出為訴訟上之證明，應確認電磁紀錄是否與
    輸入時之資料相合，若以列印資料之影本為某項事實之證明
    ，尤以證明影本與原本之內容具有一致性為必要（最高法院
    99年度台上字第3988號判決意旨參照）。又錄音、錄影、電
    磁紀錄或其他相類之證物可為證據者，審判長應以適當之設
    備，顯示聲音、影像、符號或資料，使當事人、代理人、辯
    護人或輔佐人辨認或告以要旨，刑事訴訟法第165條之1第2
    項，定有明文。經查，卷附告訴人提出行動通訊軟體LINE及
    Messenger對話記錄，係以電子科技設備運作所留存之紀錄
    ，並經告訴人截圖後自行列印提出，並經告訴人於本院110
    年10月4日審理中當庭出示手機供法官、檢察官及被告核閱
    ，確認告訴人所提出之對話記錄截圖照片與手機內通訊軟體
    之對話記錄一致無訛（見本院卷二第87頁）。而前揭對話紀
    錄及所談論內容之擷取畫面，並非供述證據，係以物之性質
    作為證據資料（認定告訴人與他人間有該畫面所示之對話內
    容），與一般物證無異，並無傳聞法則之適用，雖該對話紀
    錄係屬節錄，然觀諸上開對話紀錄內告訴人與他人間之前後
    陳述尚屬連貫，並無證據足認有經偽造、變造之情，且與本
    案犯罪待證事實間具有證據關聯性，並經本院依法踐行證據
    調查程序，有證據能力。
三、又本案認定犯罪事實引用之卷內其餘非供述證據，並無證據
    證明係公務員違背法定程序取得，依同法第158條之4規定反
    面解釋，均有證據能力。
貳、實體部分：
一、認定犯罪事實所憑之證據及理由：                     
  ㈠訊據被告固坦承過去曾與告訴人有於通訊軟體內談話，惟矢
    口否認有何恐嚇犯行，辯稱：我跟告訴人聊天的內容都是合
    法的，印象中沒有違法的；告訴人提出的這些對話記錄，不
    能證明我有恐嚇她，也不能確定聊天記錄的對象是不是我，
    我也沒有證據可以證明對方是偽造的，但我合理懷疑等語。
    惟查：
  ⒈告訴人確有收到如上開犯罪事實欄所示之訊息：
    告訴人收到如上開犯罪事實欄所示之相關訊息等情，有告訴
    人提供之行動通訊軟體Line對話記錄截圖、Line帳號狀態攔
    截圖及臉書之行動通訊軟體Messenger對話記錄截圖在卷可
    佐（見臺灣臺北地方檢察署108年度他字第10981號卷第13頁
    至第51頁，本院卷一第401頁至第409頁），又現今科技發達
    ，各種手機圖文的修改軟體不勝枚舉，手機通訊軟體的對話
    內容（例如Line、微信WeChat），其原始對話內容存在於兩
    造的手機通訊軟體中，而對話截圖已係將原始對話內容加以
    翻拍節錄，事後可透過各種軟體進行修改，技術上並不困難
    ，因此截圖內容確實容易進行偽造、變造，如欲相信某通訊
    軟體對話內容為真，仍需請提出人提出原始手機對話內容進
    行勘驗，方能確切知道其真實性。查告訴人馬愛雯提出之對
    話截圖，業經本院要求告訴人於本院審理中，提出手機並開
    啟相關應用程式（如Line、臉書之Messenger）之方式供本
    院檢驗，並經本院核實其所提出之對話記錄截圖與存在於手
    機中之原始對話記錄相符，業如前述，是此部分事實，首堪
    認定。
  ⒉上開犯罪事實欄所示訊息內容均為同一人所傳送：
  ⑴本院觀諸告訴人所提出之相關對話記錄，於臉書上暱稱為  
    「何輔堂」之人（下稱「何輔堂」）與告訴人之臉書行動通
    訊軟體Messenger對話記錄中，於108年8月5日提及告訴人於
    108年8月17日要至花蓮工作，二人並提及視情形決定是否相
    約見面等語（見本院卷一第135頁臉書對話記錄）；嗣於108
    年8月7日告訴人稱因臉書對話不好用，遂提供自己的行動通
    訊軟體Line之帳號予「何輔堂」，「何輔堂」隨即表示已加
    告訴人為好友等語（見本院卷一第141頁），而後告訴人與
    Line上暱稱為「莊子懿」之人旋即於108年8月7日開始談話
    ，告訴人並於談話之初再次稱「訊息很難用」、「我工作私
    人用line比較方便」等語（見本院卷一第143頁），Line上
    暱稱為「莊子懿」之人並傳送春聯內容為「子元納寶、毅合
    納財」之照片予告訴人（見本院卷一第151頁）。
　⑵嗣於108年8月11日，Line上暱稱為「莊子懿」之人傳送一張
    骨灰罈照片予告訴人，該骨灰罈上有蓮花照片，並刻有「故
    莊明嬌之靈骨」等文字，Line上暱稱為「莊子懿」之人並表
    示該骨灰罈為其阿姨所有，已死去四十多年等語（見本院卷
    一第427頁至第439頁，本院卷二第87頁），嗣於108年8月24
    日稱「你11＿4日生日我會送你很特別的禮物，雖然當不成情
    人，但願你收下，以後你用的到當作我送你的紀念」、「我
    的心意真的用的到」、「我曾送過前女友，他到現在還忘不
    了」、「一定要收」、「我請人定做」、「可以提早送嗎？
    」、「當不成情人，至少要讓你知道我愛過你」、「收到了
    你永遠會記得我對你的心」、「你應該合用」、「放房間擺
    設也不錯看」等語（見臺灣臺北地方檢察署108年度他字第1
    0981號卷第25頁至第29頁），再於108年9月9日Line上暱稱
    為「力豪」之人向告訴人表示其換帳號，告訴人誤以為該帳
    號為其真名為郭力豪之友人遂與其對談，嗣與友人郭力豪本
    人確認後始知悉該帳號為他人所冒名，而後該人隨即將帳號
    名稱更改為「Zhuyin」(見臺灣臺北地方檢察署108年度他字
    第10981號卷第39頁)」，並更改帳號之大頭貼照片為貼有告
    訴人照片之骨灰罈，該骨灰罈上刻有「故妣馬愛雯..」、「
    陽世子孫奉..」、「生73年國曆11月..歿吉年國曆吉月..」
    等文字，且於Line之帳號狀態欄登載「在過一陣子訂十罐送
    各他旅行社讓你好」」等文字（見臺灣臺北地方檢察署108
    年度他字第10981號卷第49頁至第51頁）。
  ⑶嗣於108年8月22日12時47分許，Line上暱稱為「莊子懿」之
    人稱其將告訴人之照片放在臉書後，有陌生人聯絡Line上暱
    稱為「莊子懿」之人，並稱該陌生人表示有與告訴人發生過
    關係，並傳送告訴人之照片及影片予Line上暱稱為「莊子懿
    」之人，告訴人一再詢問該照片之內容是否為裸照，Line上
    暱稱為「莊子懿」之人均避而不答，僅表示之後再以隨身碟
    之方式交付告訴人，告訴人隨即猜測該陌生人可能是第一任
    男朋友或是第二任男朋友，若此事為真，告訴人會追究到底
    ，Line上暱稱為「莊子懿」之人遂陳稱「我們一起渡過我陪
    你」、「我愛你不可能傷害你」、「你要冷靜我會挺你，你
    答應當我的女朋友，見面了我隨身碟給你，你自己看」、「
    看了你的影片確定是你，我願意包容你其他，請你讓我保留
    好嗎」、「等你有空來花蓮我隨身碟拿給你」等語（見本院
    卷一第331頁至第355頁），並於同日14時23分再稱「坦白告
    訴你」、「今天卡在你年齡有了」、「你又想生小孩所以我
    才要那麼急」、「但是你今天不相信我，就算我相信我，都
    沒有給我一次機會，也給自己一次機會」、「講一下就務實
    的問題，如果等你半年了，你能保證嗎？選擇的人是我？你
    能保證嗎」等語（見本院卷一第371頁），嗣於同日15時5分
    許稱「我希望你能回答我最後一次話」、「就是我能等你，
    能保證在未來是跟我在一起嗎」、「你有什麼話，今天說一
    說吧」、「我等等會去買火炭」、「我想去陪書軒姐」、「
    因為這種輪迴我受夠了」、「今天你可以不要愛我」、「但
    是我還是要謝謝你」、「走之前我會把東西寄給你」等語（
    見臺灣臺北地方檢察署108年度他字第10981號卷第22頁至第
    23頁）。
  ⑷另於108年8月27日，Line上暱稱為「莊子懿」之人傳送告訴
    人與他人之合照照片，並稱「你怎麼可以跟自己小叔發生關
    係」、「是跟你們去的人說的」等語，經被告詢問是何人說
    的，Line上暱稱為「莊子懿」之人稱「又是假帳號」、「封
    鎖又傳」等語（見本院卷一第401頁至第409頁），嗣於108
    年9月10日臉書上暱稱為「Huyin Zhuyinz」之人於臉書行動
    通訊軟體Messenger向告訴人陳稱「我是看到這些照片我想
    不透」、「照片給我台北當導遊的大姊」、「他自己覺得就
    算沒有什麼，連避嫌都沒有」、「我問我同事，他說在這種
    情形下誰都會誤會」等語（見臺灣臺北地方檢察署108年度
    他字第10981號卷第37頁至第38頁）。
  ⑸綜上，於臉書上暱稱為「何輔堂」之人於108年8月7日與告訴
    人間因臉書對話使用不便，故決定改使用通訊軟體Line談話
    ，同日Line上暱稱為「莊子懿」之人即開始與告訴人談話，
    並於談話之初再次提及臉書使用不便等情，足認臉書上暱稱
    為「何輔堂」之人與Line上暱稱為「莊子懿」之人係屬同一
    ；又於108年8月22日，Line上暱稱為「莊子懿」之人向告訴
    人稱，有不知名之網友傳送告訴人之照片及影片，且對告訴
    人詢問是否為私密照片等情均不否認，並進而要求告訴人與
    其交往，然隨即為告訴人所拒絕，而後於同年8月24日，Lin
    e上暱稱為「莊子懿」之人向告訴人表示，縱使二人當不成
    情人，其仍會於告訴人生日時送禮物予告訴人等語；嗣於10
    8年8月27日，Line上暱稱為「莊子懿」之人見告訴人所張貼
    之照片遂詢問告訴人是否與告訴人之小叔間有不正當之男女
    關係，其後臉書上暱稱為「Huyin Zhuyinz」之人遂再次詢
    問前開照片之情，認告訴人未有避嫌之舉；嗣於108年9月9
    日Line上暱稱為「Zhuyin」之人將大頭貼照片改為貼有告訴
    人之骨灰罈，且該骨灰罈之樣式與Line上暱稱為「莊子懿」
    之人於108年8月11日傳送予告訴人之骨灰罈照片之樣式相同
    ，是觀諸前開對話內容，前後邏輯一致，顯為Line上暱稱為
    「莊子懿」之人追求告訴人未果所衍生之一系列談話，足徵
    上開對話均為同一人所傳送，其中並無他人亦於
    Line上取相同之暱稱（即「莊子懿」），並與告訴人對話等
    情無訛。
  ⒊犯罪事實欄所示訊息內容為被告所傳送：
    告訴人於108年8月16日向Line上暱稱為「莊子懿」之人稱「
    合照呢？」、「傳來看看」等語，對方隨即傳送被告與告訴
    人之合照1張，及其手機桌面為該合照照片之截圖1張，告訴
    人隨即詢問「你是放上手機桌面啊？」，對方則回以「不然
    ㄋ」等語；又Line上暱稱為「莊子懿」之人於108年8月16日
    在通訊軟體LINE中，提及「我想去陪書軒姐」等語（見本院
    卷一第419頁至第421頁，臺灣臺北地方檢察署108年度他字
    第10981號卷第22頁），核與被告於偵查中陳稱：與告訴人
    認識是告訴人加我臉書，我們都以Line通話，告訴人有下來
    花蓮跟我見過一次面，當時告訴人與郭力豪下來，因為告訴
    人是導遊，所以我帶他們去花蓮看景點，讓他們認識花蓮的
    景點，我也有上去臺北見過告訴人一次，認識時間大約是10
    8年7、8月間；我認識書軒姐，是一位我認識的好姐姐，因
    為被騙感情，然後自殺身亡等語大致相符（見臺灣花蓮地方
    檢察署108年度交查字第645號卷第13頁至第14頁），自可認
    於通訊軟體LINE上暱稱為「莊子懿」並與告訴人談話之人即
    為被告本人無訛，又參以上開所述，於臉書行動通訊軟體Me
    ssenger上與告訴人談話之人，亦為被告本人，堪以認定。
  ⒋被告抗辯不足採之理由：
    被告雖於本院審理程序中辯稱：告訴人提出這些對話記錄，
    不能確定聊天記錄的對象是不是我；Line的對話記錄是可以
    造假；不能用照片跟截圖推論一定是我，大頭貼的照片也可
    以隨便換等語。惟查，被告於108年12月11日偵查中陳稱：
    我忘了我使用什麼手機，也沒帶來，我趕著來開庭，沒帶手
    機出門等語（見臺灣花蓮地方檢察署108年度交查字第645號
    卷第15頁），嗣於109年1月8日偵查中陳稱：我不能提供手
    機查看我與告訴人間之對話內容，因為我手機在做生意無法
    提供等語（見臺灣花蓮地方檢察署108年度交查字第645號卷
    第31頁），並於本院準備程序中陳稱：我都已經刪掉Line對
    話記錄，這件事情過太久；我不曉得告訴人會告我，所以偵
    查時沒有提供給檢察官，檢察官有要求我交出手機，但是我
    那時做生意，如果交出手機客人會找不到我，我那時有跟檢
    察事務官說可以到我家搜索等語（見本院卷一第42頁），按
    於現代社會中，日常生活均與手機之使用密切相關，況被告
    既稱因工作需要必須使用手機，則被告稱忘記自己使用何種
    手機，已與常情有違；又被告雖稱因工作需要無法交出手機
    ，然偵查中僅需當庭以手機開啟通話軟體之訊息供偵查機關
    查看，即可確認其主張上開對話非其所為是否屬實，不致扣
    押該手機而影響被告工作，則被告拒絕當庭提供對己有利之
    資料，又主張偵查機關可至被告家中搜索扣押該手機，捨簡
    取繁之作法，已足啟人疑竇；而於偵查中被告應當知悉告訴
    人業已提出告訴，被告仍於其後刪除其與告訴人間之對話記
    錄，此等舉動亦不符常情；況上開對話記錄中，除有被告與
    告訴人之合照外，於對話中亦有談及被告之友人情形，倘確
    為他人冒用被告名義與告訴人交談，該他人係如何知悉被告
    友人之情形，如何於被告與告訴人出遊後隨即取得被告與告
    訴人間之合照等情，被告均未能提出合理之說明，是被告上
    開所辯，顯不足採。
 ㈡綜上所述，本案事證明確，被告恐嚇犯行堪已認定，均應予依
   法論科。
參、論罪科刑：
    被告行為後，刑法第305條雖於108年12月25日修正公布，並
    於同年月27日生效，然該次修正僅係統一罰金刑之計算標準
    ，未變動法律之實質內容，自無比較新舊法之問題，應逕適
    用現行法即修正後之規定。核被告所為，均係犯刑法第305
    條之恐嚇危害安全罪。被告先後以犯罪事實一、（一）所載
    言語及行動恐嚇告訴人之行為，係於密切接近之時間、地點
    實行，侵害同一法益，各行為之獨立性極為薄弱，且係出於
    同一犯意，並應綜合觀之被告其後更換大頭貼為告訴人之骨
    灰罈之行為，始知悉其前所說之「禮物」所指為何，是依一
    般社會健全觀念，在時間差距上，顯難強予分開，應視為數
    個舉動之接續施行，合為包括之一行為予以評價，為接續犯
    。被告所犯上開3罪間，犯意各別，行為互殊，應予分論併
    罰。爰審酌禁止恐嚇他人為我國現行之有效規範，並為刑法
    所明定，當為我國人民普遍適用之行為原則，被告於理性思
    考後，仍違背上開行為規範而為本案犯行，國家自應透過刑
    罰再次宣示上開規範之有效性。本院衡酌被告恐嚇之方式，
    及其恐嚇行為致告訴人心生畏懼程度所蘊含之不法內涵，另
    參以被告自述高職畢業之智識程度，未婚、無須扶養任何人
    ，工作為開設洗車廠，因疫情影響月收入不到新臺幣5萬元
    之家庭生活、經濟狀況各因素對其遵法能力之影響性等一切
    情狀（見本院卷二第93頁至第94頁），分別量處如主文所示
    之刑，並以行為罪責為基礎，審酌被告所犯各罪，是否為同
    期間內所為，併其行為態樣、各罪關係、次數多寡，及所呈
    現被告之人格特性、犯罪動機、目的、手段、程度、所生危
    險、犯後態度，暨預防需求等綜合因素，定應執行刑如主文
    所示，並於定刑前後均諭知易科罰金之折算標準，以資懲儆
    ，及強化一般民眾對於自身受法律保護之合理期待。
肆、不另為無罪諭知部分：
　　公訴意旨雖以被告對告訴人陳稱「我等會買火柴」、「我想
    去陪書軒姐」、「因為這種輪迴我受夠了」、「明天你就知
    道答案了」、「我如果走了，我會留信，請朋友把我靈堂拍
    給你」、「今天是我人生最後一天」之語，認被告此部分亦
    涉犯刑法第305條恐嚇危害安全之罪嫌。惟衡諸一般社會通
    念，被告前開言論，均係加害自己生命之意，並非用以恫嚇
    、惡害他人之通知，尚無從逕認被告此部分行為該當恐嚇罪
    名。惟此部分如構成犯罪，與上開本院認定有罪部分（即犯
    罪事實一、(一）部分），屬接續犯之實質上一罪關係，故
    就此部分爰不另為無罪之諭知，併此敘明。　　
據上論斷，應依刑事訴訟法第299條第1項前段，刑法第305條、
第41條第1項前段、第8項、第51條第5款，刑法施行法第1條之1
第1項，判決如主文。
本案經檢察官葉柏岳提起公訴，檢察官王柏舜、羅美秀到庭執行
職務。
中　　華　　民　　國　　110 　年　　11　　月　　8 　　日
                  刑事第三庭    法  官  邱佳玄     
以上正本證明與原本無異。
如不服本判決應於收受送達後20日內向本院提出上訴書狀，並應
敘述具體理由。其未敘述上訴理由者，應於上訴期間屆滿後20日
內向本院補提理由書(均須按他造當事人之人數附繕本)「切勿逕
送上級法院」。告訴人或被害人如對於本判決不服者，應具備理
由請求檢察官上訴，其上訴期間之計算係以檢察官收受判決正本
之日期為準。
因疫情而遲誤不變期間，得向法院聲請回復原狀。
中　　華　　民　　國　　110 　年　　11　　月　　10　　日

                                書記官  方毓涵
附錄本案論罪科刑所犯法條：
中華民國刑法第305條
以加害生命、身體、自由、名譽、財產之事恐嚇他人，致生危害
於安全者，處2年以下有期徒刑、拘役或9千元以下罰金。